【裁判字號】    98,易,435
【裁判日期】    980720
【裁判案由】    詐欺
【裁判全文】
臺灣高雄地方法院刑事判決               98年度易字第435號
公  訴  人  臺灣高雄地方法院檢察署檢察官
被      告  庚○
            己○○
上列被告因詐欺案件，經檢察官提起公訴（97年度偵字第21206
號）及移送併辦（98年度偵緝字第69號、第306 號），被告等於
本院準備程序中為有罪陳述，經合議庭裁定由受命法官依簡式審
判程序獨任審理，本院判決如下：
    主  文
庚○幫助犯詐欺取財罪，處有期徒刑貳月，如易科罰金，以新臺
幣壹仟元折算壹日。
己○○幫助犯詐欺取財罪，累犯，處有期徒刑參月，如易科罰金
，以新臺幣壹仟元折算壹日。
    事  實
一、己○○前於民國92年間因傷害案件，經臺灣臺東地方法院以
    92年度成簡字第38號判決判處有期徒刑4 月，經上訴後，再
    由同院以92年度簡上字第47號判決駁回上訴而確定，甫於93
    年6 月26日縮短刑期執行完畢。詎己○○仍不知悔改，其與
    庚○均明知目前國內社會上層出不窮之不法份子為掩飾渠等
    不法行徑，避免執法人員之追究及處罰，經常利用他人之存
    款帳戶、印章、存摺、提款卡及密碼轉帳，以確保犯罪所得
    之不法利益並掩人耳目，因此，在客觀可以預見一般取得他
    人金融存款帳戶使用之行徑，常與財產犯罪所需有密切關連
    。然其等竟因急於尋找工作，仍分別基於縱有人持其所有之
    帳戶作為詐欺之犯罪工具，亦不違背其本意之幫助詐欺犯意
    ，均於97年4 月2 日之前某不詳時間，分別由庚○在高雄縣
    鳳山市○○路之「肯德基」商店前，將其申辦之第一商業銀
    行新興分行帳號00000000000 號帳戶之存摺、提款卡、密碼
    等物、由己○○在高雄市左營區三民家商前，將其申辦之高
    雄銀行北高雄分行帳號000000000000號帳戶之存摺、提款卡
    、密碼等物，提供予真實姓名年籍不詳之人及其所屬之詐欺
    集團成員使用。嗣上開詐欺集團成員取得庚○、己○○所有
    上開銀行帳戶後，即基於意圖為自己不法所有之詐欺取財犯
    意，分別推由詐欺集團中某不詳成員，為下列之犯行：
    (一)於97年4 月2 日，冒用PCHOME公司名義以電話向壬○○（
      原名蕭妙臻）佯稱其匯款項目誤植為分期付款方式云云，
      要求壬○○依其指示操作，致壬○○陷於錯誤，依指示於
      翌日20時16分許至自動櫃員機操作匯款至己○○上開帳戶
      ，惟因壬○○郵局提款卡未申請轉帳功能，致未能轉帳成
      功，因交易未完成而未遂。上開詐欺集團成員另要求壬○○先提領現金後，再至第一商業銀行操作存款機，壬○○
      遂依指示於同年月3 日21時48分許、21時50分許至苗栗縣
      竹南鎮○○街53號第一商業銀行存款機分別存入新台幣（
      下同）9 萬7 千元、1 千元至庚○所有之上開銀行帳戶內
      ，旋遭提領一空。
    (二)於同年月3 日18時44分許，先後佯作雅虎奇摩拍賣網站及
      中國信託銀行人員，以電話向甲○○○誆稱其在雅虎奇摩
      拍賣ATM 轉帳設定錯誤，須至郵局改變設定云云，致甲○○○陷於錯誤，依指示於同日19時35分許至臺北市○○區
      ○○路4 段337 號郵局自動櫃員機，匯款29,988元至己○○上開帳戶內，旋遭提領一空。
    (三)於同年月3 日19時許，偽冒係中國信託銀行人員，以電話
      向乙○○謊稱其在東森購物時，因作業人員出錯導致一次
      付清款項變成分期付款，要操作提款機取消，否則會多扣
      款項云云，致乙○○陷於錯誤，乃依指示於同日20時28分
      許至苗栗縣頭屋鄉○○○路郵局以自動櫃員機轉帳方式，
      匯款29,983元至己○○上開帳戶內，旋遭提領一空。
    (四)於同年月3 日20時8 分許，冒充Happy Go網路購物客服人
      員，以電話向辛○○訛稱其在Happy Go網路購物時，因工
      作人員疏忽將其帳號設定成分期付款，要操作提款機取消
      云云，致辛○○陷於錯誤，依指示於同日22時39分許至苗
      栗縣頭屋鄉○○○路郵局以自動櫃員機轉帳方式，匯款4,
      503 元至己○○上開帳戶內，旋遭提領一空。
    (五)於同年月3 日22時43分前某時許，佯作雅虎奇摩拍賣網站
      客服人員，以電話向戊○○誆稱其在雅虎奇摩拍賣ATM 轉
      帳設定錯誤導致分期扣款，要操作自動櫃員機取消云云，
      致戊○○陷於錯誤，依指示於同日22時43分許以自動櫃員
      機轉帳方式，匯款8,888 元至己○○上開帳戶內，旋遭提
      領一空。
    (六)於同年月4 日20時37分前某時許，冒用東森購物頻道之名
      義向丙○○佯稱匯款項目誤植為分期付款方式，要求丙○○依其指示操作，致丙○○陷於錯誤，依指示於同年月5
      日14時46分許、14時49分許至自動櫃員機操作，分別匯款
      99,000、1,000 元至上開庚○之第一商業銀行新興分行帳
      戶內，旋遭提領一空。
    嗣因壬○○、甲○○○、乙○○、辛○○、戊○○、丙○○
    先後察覺有異，而分別報警處理循線查悉上情。
二、案經高雄市政府警察局新興分局報告、甲○○○訴由高雄市
    政府警察局左營分局移送及彰化縣警察局員林分局報告臺灣
    彰化地方法院檢察署呈請臺灣高等法院檢察署令轉臺灣高雄
    地方法院檢察署檢察官偵查起訴及移送併辦。
    理  由
一、本件被告庚○、己○○所犯均係死刑、無期徒刑、最輕本刑
    為3 年以上有期徒刑以外之罪，其等於準備程序中就被訴事
    實為有罪之陳述，經法官告知簡式審判程序之旨，並聽取公
    訴人及被告2 人之意見後，認為適宜由受命法官獨任進行簡
    式審判程序，依刑事訴訟法第273 條之1 第1 項規定，裁定
    由受命法官獨任進行審判程序，合先敘明。
二、上開事實，業據被告庚○、己○○於本院審理時均坦承不諱
    ，核與證人即被害人壬○○、丙○○、乙○○、辛○○、戊○○、證人即告訴人甲○○○分別於警詢指訴遭詐騙之情節
    相符，並有被告庚○於第一商業銀行新興分行所開立帳號00
    000000000 號帳戶、被告己○○於高雄銀行北高雄分行帳號
    000000000000號之開戶基本資料、存款往來明細表（高雄市
    政府警察局新興分局偵查卷宗，下稱新興分局警卷，第12-2
    1 頁）、被害人壬○○、丙○○、乙○○、辛○○、戊○○
    、告訴人甲○○○提出之ATM 匯款單據（新興分局警卷第8-
    10頁；臺灣高雄地方法院檢察署97年度偵字第17710 號卷第
    9 、12、15、18頁；臺灣彰化地方法院檢察署97年度偵字第
    5955號卷第45、46頁）等件附卷可稽，足認被告2 人之自白
    均核與事實相符，堪予採為本件論罪科刑之依據。按金融帳
    戶為個人之理財工具，而金融存款帳戶，攸關存戶個人財產
    權益之保障，專屬性甚高，衡諸常理，若非與本人有密切關
    係，不可能提供個人帳戶供他人使用，又參以坊間報章雜誌
    及其他新聞媒體，對於以簡訊通知中獎或其他類似之不法犯
    罪集團，經常利用大量收購之他人存款帳戶，以隱匿其等詐
    欺取財犯罪之不法行徑，規避執法人員之查緝，並掩飾、確
    保因自己犯罪所得之財物，類此在社會上層出不窮之案件，
    亦多所報導及再三披露，則依一般人之社會生活經驗，苟見
    他人不自己申請開立帳戶而蒐集不特定人之帳戶使用，衡情
    應可預見收集之帳戶乃係被利用為與財產有關之犯罪工具，
    而被告2 人於本院審理時均自承其等因應徵工作而交付前開
    銀行帳戶資料予不詳人士時，同時亦認知交付上開銀行帳戶
    資料予他人可能會遭犯罪利用等語（見本院易字卷第109 頁
    ），足見被告2 人係在可預見其將帳戶提供不相識之人使用
    ，可能會幫助犯罪集團作為不法收取他人款項之用及掩飾或
    隱匿重大犯罪所得財物之情況下，仍基於幫助詐欺之不確定
    故意提供該帳戶資料予他人使用至明。是本案被告2 人幫助
    詐欺犯行事證明確，均堪以認定，應依法論科。
三、按刑法上之幫助犯，係對於犯罪與正犯有共同之認識，而以
    幫助之意思，對於正犯資以助力，而未參與實施犯罪之行為
    者而言（最高法院75年度台上字第1509號、84年度台上字第
    5998號、88年度台上字第1270號判決參照）。是以，如未參
    與實施犯罪構成要件之行為，且係出於幫助之意思提供助力
    ，即屬幫助犯，而非共同正犯。查本件被告2 人各提供其金
    融機構帳戶予他人使用，使他人得基於詐欺取財之犯意，向
    被害人施用詐術，致使被害人陷於錯誤而交付款項，以遂行
    詐欺取財之犯行，然被告2 人單純提供其金融機構帳戶予他
    人使用之行為，並不等同於向被害人施以欺罔之詐術行為，
    此外，復無其他證據證明被告2 人有參與詐欺取財犯行之構
    成要件行為，故被告2 人提供其金融機構帳戶予他人使用之
    行為，係對於他人遂行詐欺取財之犯行資以助力。是核被告
    庚○所為，係犯刑法第30條第1 項前段、第339 條第1 項之
    幫助詐欺取財既遂罪；被告己○○係犯刑法第30條第1 項前
    段、第339 條第3 項、第1 項之幫助詐欺取財未遂罪及同法
    第30條第1 項前段、第339 條第1 項之幫助詐欺取財既遂罪
    。又被告庚○以一提供帳戶之幫助行為，使詐欺集團成員分
    別對被害人壬○○、丙○○等人詐欺取財既遂；被告己○○
    以一提供帳戶之幫助行為，使詐欺集團成員對被害人壬○○
    詐欺取財未遂，及對被害人甲○○○、乙○○、辛○○、戊○○等人詐欺取財既遂，均為想像競合犯，各應從一重之幫
    助詐欺取財既遂罪處斷，並均依刑法第30條第2 項之規定，
    按正犯之刑減輕之。另本件起訴書雖未敘及被告庚○所提供
    上開第一商業銀行新興分行帳戶予詐騙集團成員使用亦有詐
    騙被害人丙○○匯入款項之事實；亦未敘及被告己○○所提
    供上開高雄銀行北高雄分行帳戶予詐騙集團成員使用亦有詐
    騙被害人甲○○○、乙○○、辛○○、戊○○匯入款項之事
    實，惟該等犯行既經檢察官移送併辦，且分別與經起訴即被
    告2 人各所提供之上開同一帳戶予詐欺集團成員使用致被害
    人壬○○遭詐騙之部分，具有上述想像競合之裁判上一罪關
    係，即應為起訴效力所及，本院自得併予審究，附此敘明。
    再者，被告己○○曾有如事實欄一所載之前案科刑及執行紀
    錄，有被告己○○之臺灣高等法院被告前案紀錄表1 份在卷
    可按，其受有期徒刑之執行完畢，5 年內故意再犯本件有期
    徒刑以上之罪，為累犯，應依刑法第47條第1 項之規定加重
    其刑，並與前開減輕事由，依法先加後減之。爰審酌被告2
    人提供金融機構帳戶予他人使用，不僅造成執法機關不易查
    緝犯罪行為人，助長經濟犯罪風氣，更造成被害人求償上之
    困難，固有不該，惟念及被告2 人於本院審理時坦認犯行，
    態度尚可，且亦表明欲與被害人和解，經本院依法送達庭期
    傳票予各該被害人後，業與到庭之被害人壬○○達成和解，
    約以分期賠付被害人壬○○所受部分損失，而據被害人壬○○具狀表明不再追究，有本院98年7 月6 日準備程序筆錄及
    被害人壬○○之撤回告訴聲請狀1 紙在卷可考（本院易字卷
    第81、82、112 頁）；餘被害人則均未能遵期到庭，致未能
    成立和解等情，有本院送達證書5 紙及刑事報到單1 紙附卷
    可參（本院易字卷第40-44 、46頁），應認被告2 人確有反
    省之意，及考量各該被害人受詐騙損失之金額暨被告2 人之
    犯罪動機、目的、手段等一切情狀，各量處如主文所示之刑
    ，並衡酌被告庚○之學歷為高職畢業、經濟狀況勉持；被告
    己○○之學歷為專科畢業、經濟狀況勉持等情（98年度偵緝
    字第69號卷第6 頁、97年度偵緝字第2777號卷第6 頁），各
    諭知以1,000 元折算1 日為易科罰金之折算標準，以資懲儆
    。
據上論斷，應依刑事訴訟法第273 條之1 、第284 條之1 、第29
9 條第1 項前段，刑法第339 條第1 項、第3 項、第30條第2 項
、第55條、第47條第1 項、第41條第1 項前段，刑法施行法第1
條之1 ，判決如主文。
本案經檢察官丁○○到庭執行職務。
中    華    民    國    98    年    7     月    20    日
                    刑事第八庭  法  官  蔣志宗
以上正本證明與原本無異。
如不服本判決應於收受送達後10日內向本院提出上訴書狀，並應
敘述具體理由；如未敘述上訴理由者，應於上訴期間屆滿後20日
內向本院補提理由書（均須按他造當事人之人數附繕本）「切勿
逕送上級法院」。
中    華    民    國    98    年    7     月    20    日
                                書記官  李崑良
附錄本判決論罪科刑之法條：
刑法第30條
幫助他人實行犯罪行為者，為幫助犯。雖他人不知幫助之情者，
亦同。
幫助犯之處罰，得按正犯之刑減輕之。
刑法第339條
意圖為自己或第三人不法之所有，以詐術使人將本人或第三人之
物交付者，處5 年以下有期徒刑、拘役或科或併科1 千元以下罰
金。
以前項方法得財產上不法之利益或使第三人得之者，亦同。
前二項之未遂犯罰之。
刑法施行法第1 條之1
中華民國94年1 月7 日刑法修正施行後，刑法分則編所定罰金之
貨幣單位為新臺幣。
94年1 月7 日刑法修正時，刑法分則編未修正之條文定有罰金者
，自94年1 月7 日刑法修正施行後，就其所定數額提高為30倍。
但72年6 月26日至94年1 月7 日新增或修正之條文，就其所定數
額提高為3倍。


司法院資訊處製作；財團法人民間司法改革基金會備份。
